【裁判字號】    98,簡上,135
【裁判日期】    980430
【裁判案由】    侵占
【裁判全文】
臺灣臺北地方法院刑事判決             98年度簡上字第135號
上  訴  人  乙○○
即  被  告
上列上訴人即被告因侵占案件，不服本院中華民國98年3月18日
98年度簡字第945號第一審簡易判決（聲請簡易判決處刑案號：
臺灣臺北地方法院檢察署97年度偵字第16667號），提起上訴，
本院管轄第二審之合議庭判決如下：
    主  文
上訴駁回。
乙○○緩刑貳年。
    事  實
一、本案經審理結果，認原審斷定上訴人即被告乙○○罪證明確
    ，判決其犯刑法第三百三十七條侵占離本人所持有之物，處
    罰金新臺幣八千元，如易服勞役，以新臺幣一千元折算一日
    ，其認事、用法及量刑均無不當，應予維持，並引用第一審
    判決書記載之事實、證據及理由。
二、被告上訴意旨略稱：其確有將本案手機檢走帶回家，但實不
    解法律，經此教訓，已知悔悟，願與告訴人甲○○和解，請
    本院給予緩刑宣告等語。
三、按「除有正當理由而無法避免者外，不得因不知法律而免除
    刑事責任。」刑法第十六條前段定有明文。而見他人遺失之
    物，不應擅自據為己有，自古皆然，而若有撿拾，也應交警
    處理乙節，亦屬不問老幼智愚均應知之常習，被告自不可任
    意諉為不知，更不可藉口不知法律免除刑事責任。惟查，被
    告前未曾因故意犯罪受有期徒刑以上刑之宣告，有臺灣高等
    法院被告前案紀錄表在卷可參，被告對其行為已深表悔悟，
    表示絕不再犯，告訴人亦當庭表示願給予被告機會（本院卷
    第二○頁背面參照），本院審酌一切情事，認被告經此教訓
    ，應知所警惕，而無再犯之虞，所宣告之刑，以暫不執行為
    當，爰依刑法第七十四條第一項第一款規定，併予宣告緩刑
    二年，以啟自新。
據上論斷，應依刑事訴訟法第四百五十五條之一第一項、第三項
、第三百七十三條、第三百六十八條、刑法第七十四條第一項第
一款，判決如主文。
本案經檢察官蔡偉逸到庭執行職務。
中     華    民    國    98     年   4    月    30     日
                   刑事第十庭   審判長法  官  林春鈴
                                      法  官  謝昀璉
                                      法  官  姚念慈
上正本證明與原本無異。
不得上訴。
                                      書記官  劉芸珊
中    華    民    國    98    年    4     月    30    日
附錄本案論罪科刑法條：
刑法第337條：
意圖為自己或第三人不法之所有，而侵占遺失物、漂流物或其他
離本人所持有之物者，處500元以下罰金。
附件：
臺灣臺北地方法院刑事簡易判決           98年度簡字第945號
聲  請  人  臺灣臺北地方法院檢察署檢察官
被      告  乙○○  女  65歲（民國○○年○○月○日生）
                    身分證統一編號：Ｚ000000000號
                    住臺北市○○區○○路3段60巷2號7樓
上列被告因侵占案件，經檢察官聲請以簡易判決處刑（97年度偵
字第16667號），本院判決如下：
    主  文
乙○○意圖為自己不法之所有，而侵占離本人所持有之物，處罰
金新臺幣捌仟元，如易服勞役，以新臺幣壹仟元折算壹日。
    事實及理由
一、乙○○於民國97年6月10日下午15時至16時間之某時，在臺
    北市松山區○○○路與南京東路4段交岔路口之臺北小巨蛋
    旁矮樹叢內，拾獲甲○○所有而失竊之Sonny Ericsson牌
    K810i型行動電話1支（序號：000000000000000號，該行動
    電話係甲○○於97年6月3日上午10時30分至11時間某時，放
    在臺北市松山區○○○路○段16號2樓茶水間流理台上，遭不
    詳成年人竊取）。乙○○明知上開行動電話1支係他人所有
    之物，本應將之交予警察機關處理，竟意圖為自己不法之所
    有，將之侵占入己，將該行動電話攜回臺北市○○區○○路
    3段60巷2號7樓住處，交由知情之楊淑梅、楊淑華使用（以
    上二人均為乙○○之女，由楊淑華將甲○○之行動電話晶片
    卡取出並置入楊淑梅所申請之門號0000000000號行動電話晶
    片卡，並由楊淑華、楊淑梅分別使用）。嗣經甲○○於97年
    6月4日中午報請警方依其行動電話序號調取閱通聯紀錄，始
    循線查知上情。案經甲○○訴由臺北市政府警察局松山分局
    報請臺灣臺北地方法院檢察署檢察官偵查而聲請以簡易判決
    處刑。
二、上揭事實業據被告乙○○於警詢及檢察官訊問時自白不諱，
    核與告訴人甲○○指述其手機失竊情節大致相符，並據共同
    被告人楊淑梅、楊淑華供述該手機係乙○○拾獲放在住處桌
    上，而由楊淑華將該行動電話內之晶片卡取出，置入楊淑梅
    所申請之0000000000號晶片卡，並由楊淑梅、楊淑華分別使
    用等情明確，且有行動電話序號000000000000000號及行動
    電話門號0000000000號之通聯調閱查詢單各1份在卷可查，
    被告之自白與事實相符，本案事證明確，被告犯行洵堪認定
    ，應依法論科。
三、上開手機係為告訴人甲○○遭人竊取之物，係為非因己意而
    脫離本人持有之物，被告明知拾獲之物品為他人所有，卻仍
    將之佔為己有，核其所為，係犯刑法第337條之侵占離本人
    所持有之物罪。爰審酌被告明知拾獲之行動電話為他人所有
    ，卻仍任意加以侵占，行為要有不該，惟念及被告未有前科
    ，有臺灣高等法院被告前案紀錄表1份在卷可稽，且侵占之
    物已交警局經告訴人領回，減少告訴人損害，並衡酌被告犯
    罪之動機、侵占物品之價值及侵占後之處置方式等一切情狀
    ，量處如主文所示之刑，並諭知易服勞役之折算標準。
四、據上論斷，依刑事訴訟法第449條第1項前段、第3項，刑法
    第337條、第42條第3項前段，刑法施行法第1項之1第1項、
    第2項前段，逕以簡易判決處刑如主文。
中    華    民    國    98    年    3     月    18    日
                        刑事第十二庭  法  官  陳慧萍
以上正本證明與原本無異。
如不服本判決應於收受送達後10日內向本院提出上訴書狀，並應
敘述具體理由；其未敘述上訴理由者，應於上訴期間屆滿後20日
內向本院補提理由書（均須按他造當事人之人數附繕）「切勿逕
送上級法院」。
中    華    民    國    98    年    3     月    18    日
                                      書記官  黃慧怡


司法院資訊處製作；財團法人民間司法改革基金會備份。
